【裁判字號】    89,易,1725
【裁判日期】    890707
【裁判案由】    傷害
【裁判全文】
臺灣板橋地方法院刑事判決                        八十九年度易字第一七二五號
    公  訴  人  臺灣板橋地方法院檢察署檢察官
    被      告  甲○○
右列被告因傷害案件，經檢察官提起公訴〔八十九年度偵字第五八一六號〕，本院判
決如左：
    主  文
甲○○無罪。
    理  由
一、公訴意旨略以：被告甲○○與乙○○〔業經公訴人另案提起公訴〕原係夫妻關係
    ，於民國〔下同〕八十九年一月十五日晚上九時許，相偕至友人處飲酒，返家後
    二人發生口角爭執，繼而在臺北縣鶯歌鎮○○○路與福德巷口互毆，乙○○因而
    受有右手皮下血腫併擦傷之傷害，因認被告甲○○涉刑法第二百七十七條第一項
    之普通傷害犯嫌。
二、按犯罪事實應依證據認定之，無證據不得推定其犯罪事實，又不能證明被告犯罪
    應諭知無罪之判決，刑事訴訟法第一百五十四條、第三百零一條第一項定有明文
    。次按告訴人之告訴係以使被告受刑事訴追為目的，是其指訴是否與事實相符，
    仍應調查其他證據以資審認〔五十二年台上字第一三００號判例〕。又認定犯罪
    事實應憑積極證據，倘積極證據不足以為不利於被告事實之認定時，即應為有利
    被告之認定，更不必有何有利之證據，最高法院三十年上字第八一六號著有判例
    ，所謂「積極證據足以為不利被告事實之認定」，依據同院七十六年臺上字第四
    九八六號判例意旨，係指據為訴訟上證明之全盤證據資料，在客觀上以達於通常
    一般之人均不致於有所懷疑，而得確信被告確曾犯罪之程度；若未達到此一程度
    ，而有合理懷疑之存在時，即無從為被告有罪之確信。公訴人認被告涉前開犯嫌
    ，係以告訴人乙○○之指訴暨診斷證明書為據；訊據被告甲○○，堅決否認犯罪
    ，辯稱：「我沒有打他〔告訴人乙○○〕，我們有喝酒，我先生〔乙○○〕有用
    手打我，所以他的手才腫的，還有用腳踢我頭。」、「我先生〔乙○○〕開車〔
    為業〕，都沒有回家〔睡〕覺，我打電話給他，我心情不好，有去喝酒，我先生
    就以為我有外遇。」、「他〔指乙○○〕打我，我就倒了，我如何打他。」、「
    告訴人說不怕我告，說他家有錢。」、「我沒有傷害我先生〔指告訴人乙○○〕
    ，我先生都打我的頭，使我常常昏昏的，耳朵聽不見。」等〔參見本院八十九年
    七月六日審判筆錄〕。查：
    〔一〕告訴人於警訊時係指訴：「於右述時間、地點，我到鶯歌鎮○○○路三三
          號六樓謝姓男子住處要找我太太甲○○回家，就在福德巷口，我與我太太
          甲○○發生爭吵，此時謝姓男子突然靠近抓住我，並用拳頭搥打我臉部及
          身體兩拳，然後再將我推倒，謝姓男子以及甲○○再靠過來一陣拳打腳踢
          我。」〔參見偵卷第五頁反面〕，據告訴人於警訊時指訴意旨，係指遭被
          告甲○○與該謝姓男子傷害，嗣於偵訊時改稱：「我們是吵架後出來外面
          『互毆』。」〔參見偵卷第十四頁反面〕，由警訊所訴「被毆」改而「互
          毆」，迄本院審理時訴稱：「李玉〔月〕美打我，用手、腳打我，我們互
          毆」〔參見本院八十九年六月十二日訊問筆錄〕，再由警訊所訴「謝姓男
          子用拳頭搥打我臉部及身體兩拳，謝姓男子以及甲○○再靠過來一陣拳打
          腳踢。」改而「李玉〔月〕美打我，用手、腳打我。」，前後數移，復無
          積極確切之事證足認所訴情節何者為是抑或全部皆非，即難但憑其先後不
          一之指訴入人於罪。
    〔二〕告訴人乙○○固提出診斷證明書一紙為據〔附偵卷第七頁〕，細查所載傷
          勢係「『右手』皮下血腫併擦傷『共』肆公分」，即告訴人所訴之傷勢，
          僅右手『壹』處『共』肆公分。茲宜審究者，乃告訴人上開傷勢因何而生
          ：審酌告訴人於警訊時訴稱：「謝姓男子突然靠近抓住我，並用拳頭搥打
          我『臉部』及『身體』兩拳」，苟係真實，亦不致傷在告訴人之『右手』
          ，苟其於警訊所訴：「謝姓男子以及甲○○再靠過來一陣拳打腳踢」為真
          ，不致僅傷在右手『壹』處，其於偵審時訴稱：「互毆」，亦無從解釋何
          以告訴人傷在毆人之工具即「右手」，而被告卻傷在「頭臉部」即「『鼻
          部』壹點伍Ｘ壹公分裂傷及肆Ｘ貳公分瘀血」、「『右後頸部』參Ｘ壹公
          分擦傷」〔參見偵卷第六頁被告之診斷證明書〕，未便遽執告訴人提出之
          診斷證明書所載上開傷勢入被告於罪。
    〔三〕細較告訴人提出之驗傷診斷書載「『右手』皮下血腫併擦傷『共』『肆公
          分』」，被告提出之診斷證明書載「『鼻部』壹點伍Ｘ壹公分裂傷及『肆
          』Ｘ貳『公分』瘀血」，以告訴人右手傷勢長『肆公分』暨被告鼻部瘀血
          亦長『肆公分』，貳者等長，並告訴人執『右手』為攻擊被告之『工具』
          等相互參酌以觀，自以被告辯稱「我先生〔乙○○〕有用手打我，所以他
          的手才腫的。」等情可信，告訴人訴稱與被告「互毆」一節，未便遽信。
    〔四〕告訴人乙○○因先後於八十九年一月五日、八十九年一月十五日傷害被告
          ，業據公訴人以八十九年度偵字第四一四七號提起公訴，有起訴書附偵查
          卷足參〔附偵卷第十七頁〕，前後貳次傷害均致被告『頭臉部』成傷，有
          起訴書暨被告之診斷證明書足佐，尤見被告辯稱：「我先生〔指告訴人陳
          仁俊〕都打我的頭，使我常常昏昏的，耳朵聽不見。」等，非屬無據。考
          告訴人以『右手』傷害被告既足致被告鼻部『裂傷』、『瘀血』〔參見被
          告提出之診斷證明書〕，告訴人用力之猛致其擊人之「右手」「皮下血腫
          」、「擦傷」，非事理之所無，亦見被告辯稱「我先生〔乙○○〕有用手
          打我，所以他的手才腫的。」確係可信，難認被告有何『故意』傷害告訴
          人乙○○之情事。
    〔五〕又被害人對加害之告訴人即乙○○持以為傷害之工具即「右手」，並無何
          項注意義務以防護上開「工具〔右手〕」免於因「用力之猛致其擊人之『
          右手』『皮下血腫』、『擦傷』」之義務，亦難認被告涉何項過失責任。
    〔六〕此外，復查無其他積極確切之事證足認被告涉公訴人起訴之傷害犯嫌，當
          屬不能證明被告犯罪，爰依法為無罪之諭知。
據上論斷，應依刑事訴訟法第三百零一條第一項，判決如主文。
本案經檢察官郭永發到庭執行職務。
中      華      民      國      八十九      年     七     月     七     日
                                      臺灣板橋地方法院刑事第五庭
                                          法  官  陳  福  來
右正本證明與原本無異。
如不服本判決應於送達後十日內向本院提出上訴狀。
                                          書記官  陳  春  銘
中      華      民      國      八十九      年     七     月    十三    日


司法院資訊處製作；財團法人民間司法改革基金會備份。
